臺灣臺南地方法院柳營簡易庭民事判決
111年度營簡字第504號
原      告  財政部國有財產署南區分署即被繼承人張國連遺產
            管理人  
法定代理人  黃莉莉  
訴訟代理人  黃耀光  
複代理人    王文文  
被      告  李丁文  



            沈李秋蘭

            李清香  

            李秀美  

            李金好  

上列當事人間請求塗銷抵押權登記事件，經本庭於民國111年10
月19日言詞辯論終結，判決如下：
    主  文
被告應將如附表編號1、2、3、4所示之抵押權登記予以塗銷。 
訴訟費用由被告連帶負擔。
    事實及理由
一、本件被告經合法通知，均未於言詞辯論期日到場，均核無民
    事訴訟法第386條所列各款情形，爰依原告之聲請，由其一
    造辯論而為判決。
二、原告主張：如附表所示4筆土地（下稱系爭4筆土地）為訴外
    人張國連所有，張國連於民國96年3月21日死亡後其全體繼
    承人均拋棄繼承，遂由本院99年度司財管字第28號、99年度
    家抗字第84號民事裁定選任原告為遺產管理人確定，是原告
    為系爭4筆土地之管理人，經原告查得系爭4筆土地上有被告
    之被繼承人李玉桂於58年間所設定之如附表編號1、2、3、4
    所示之抵押權（下稱系爭抵押權）。系爭抵押權所擔保之債
    權如自存續期間59年6月22日起算15年，至遲應於74年間即
    已罹於消滅時效，再經5年除斥期間，至79年間止，系爭抵
    押權依民法第880條規定應已消滅，但系爭抵押權之登記繼
    續存在，自對原告所管理土地所有權有所妨害，為此，爰依
    民法第125 條、第880 條、第767 條第1 項規定，訴請李玉
    桂之繼承人即被告等人塗銷系爭抵押權登記等語，並聲明：
    如主文第1 項所示。
三、被告均未於言詞辯論期日到場，亦未提出書狀作何聲明或陳
    述。 
四、得心證之理由：
  ㈠查原告主張其為系爭4筆土地之管理人，系爭4筆土地上設定
    有系爭抵押權，抵押權人李玉桂已於86年5月11日死亡，其
    繼承人為被告李丁文、沈李秋蘭、李清香、李秀美、李金好
    等情，業據提出系爭4筆土地之土地建物查詢資料、本院99
    年度司財管字第28號、99年度家抗字第84號民事裁定暨確定
    證明書、臺南○○○○○○○○111年5月17日南市麻豆戶字第111003
    9298號函所附李玉桂除戶謄本及全體繼承人戶籍謄本為證，
    被告對於上開事實，已於相當時期受合法之通知，並未於言
    詞辯論期日到場爭執，亦未提出準備書狀為何爭執，綜合上
    開證據調查結果，自堪信原告之主張為真實。
　㈡按請求權，因15年間不行使而消滅；以抵押權擔保之債權，
    其請求權已因時效而消滅，如抵押權人，於消滅時效完成後
    ，5年間不實行其抵押權者，其抵押權消滅，民法第125條前
    段、第880條分別定有明文。經查，系爭抵押權登記設定存
    續期間為至59年6月22日止，有系爭4筆土地登記謄本可佐，
    則系爭抵押權所擔保債權之請求權至遲於74年6月23日罹於
    民法第125條所定15年之時效期間而消滅，被繼承人李玉桂
    又未於該債權消滅時效完成後5年內即79年6月23日前行使抵
    押權，依民法第880條規定，系爭抵押權已於5年之除斥期間
    經過後不實行而歸於消滅，則系爭抵押權登記形式存在，有
    礙於系爭4筆土地所有權之圓滿狀態，原告請求塗銷系爭抵
    押權登記，於法洵屬有據。又系爭抵押權登記人即被繼承人
    李玉桂係於86年5月11日死亡，於繼承事實發生時系爭抵押
    權既已歸於消滅，則李玉桂之繼承人即被告自無繼承系爭抵
    押權之可言，而僅負有塗銷系爭抵押權登記之義務，故本件
    毋庸先命被告辦理抵押權繼承登記始許塗銷登記之情形，附
    此敘明。
五、綜上所述，原告依民法第767條第1項規定，請求被告將如附
    表所示之系爭抵押權設定登記予以塗銷，為有理由，應予准
    許。
六、本件主文第1項雖係適用簡易程序所為被告敗訴之給付判決
    ，惟其內容係命債務人為一定之意思表示，依強制執行法第
    130條第1項之規定，自判決確定時即視為已為其意思表示，
    地政機關本於判決所為之登記，依其性質須待判決確定後始
    能為之，自不宜依職權宣告假執行，併此敘明。
七、訴訟費用負擔之依據：民事訴訟法第436條第2項、第85條第
    2項。
中　　華　　民　　國　　111 　年　　10　　月　　31　　日
                  臺灣臺南地方法院柳營簡易庭
                                  法  官　童來好
以上正本證明與原本無異。
如不服本判決，應於判決送達後20日內向本庭（臺灣臺南地方法
院柳營簡易庭）提出上訴狀。（須按他造當事人之人數附繕本）
。如委任律師提起上訴者，應一併繳納上訴審裁判費。
中　　華　　民　　國　　111 　年　　10　　月　　31　　日
                                  書記官  吳昕儒
附表：
編號   土      地      地      號 地目 面積（平方 公尺） 權利範圍  01 臺南市○○區○○段0000號  建 13.83 3分之1 抵押權設定情形： 1.收件年期及字號：民國58年南麻字第007538號 2.登記日期：民國58年12月29日 3.登記原因：設定 4.權利人：李玉桂 5.權利種類：抵押權  6.債權額比例：全部 7.擔保債權總金額：新台幣10,000元 　 8.存續期間：至59年6月22日止 9.清償日期：依照契約約定 10.利息（率）：依照契約約定 11.遲延利息（率）：依照契約約定 12.違約金：依照契約約定 13.債務人及債務額比例：張國連 14.設定權利範圍：3分之1      02 臺南市○○區○○段0000號  建 14.35  3分之1 抵押權設定情形： 1.收件年期及字號：民國58年南麻字第007538號 2.登記日期：民國58年12月29日 3.登記原因：設定 4.權利人：李玉桂 5.權利種類：抵押權  6.債權額比例：全部 7.擔保債權總金額：新台幣10,000元 　 8.存續期間：至59年6月22日止 9.清償日期：依照契約約定 10.利息（率）：依照契約約定 11.遲延利息（率）：依照契約約定 12.違約金：依照契約約定 13.債務人及債務額比例：張國連 14.設定權利範圍：3分之1      03 臺南市○○區○○段0000號  建 158.57 3分之1 抵押權設定情形： 1.收件年期及字號：民國58年南麻字第007538號 2.登記日期：民國58年12月29日 3.登記原因：設定 4.權利人：李玉桂 5.權利種類：抵押權  6.債權額比例：全部 7.擔保債權總金額：新台幣10,000元 　 8.存續期間：至59年6月22日止 9.清償日期：依照契約約定 10.利息（率）：依照契約約定 11.遲延利息（率）：依照契約約定 12.違約金：依照契約約定 13.債務人及債務額比例：張國連 14.設定權利範圍：3分之1      04 臺南市○○區○○段0000號  建 56.34 72分之4 抵押權設定情形： 1.收件年期及字號：民國58年南麻字第007538號 2.登記日期：民國58年12月29日 3.登記原因：設定 4.權利人：李玉桂 5.權利種類：抵押權  6.債權額比例：全部 7.擔保債權總金額：新台幣10,000元 　 8.存續期間：至59年6月22日止 9.清償日期：依照契約約定 10.利息（率）：依照契約約定 11.遲延利息（率）：依照契約約定 12.違約金：依照契約約定 13.債務人及債務額比例：張國連 14.設定權利範圍：18分之1